【裁判字號】    89,交上易,2694
【裁判日期】    900321
【裁判案由】    過失傷害
【裁判全文】
臺灣高等法院臺中分院刑事判決                八十九年度交上易字第二六九四號
    上  訴  人  臺灣彰化地方法院檢察署檢察官
    被      告  戊○○
    選任辯護人  李淵源
右上訴人因被告過失傷害案件，不服臺灣彰化地方法院八十九年度交易字第九四號中
華民國八十九年八月十四日第一審判決（起訴案號：臺灣彰化地方法院檢察署八十八
年度偵字第一○九三一號），提起上訴，本院判決如左：
      主  文
上訴駁回。
      事  實
一、戊○○於民國（下同）八十八年十月十日晚上十一時許，騎乘車牌號碼為ＭＺＦ
    ─三八一號之重型機車，沿彰化縣彰化市中央陸橋由西往東行駛時，原應注意車
    前狀況，隨時採取必要之安全措施，且汽車在同一車道行駛時，除擬超越前車外
    ，後車與前車之間應保持隨時可以煞停之距離，而依當時情形，雖為夜間，但有
    照明設施，道路亦無缺陷、無障礙物，光線、路況及視距均屬良好，並無不能注
    意之情事，詎戊○○當時雖已發現丙○○騎乘自行車在其前方行駛，且因該處有
    爬坡，丙○○（十六年十月二十七日生）又已年老以致騎車行向會有偏晃，此時
    急欲超越丙○○之戊○○尤應遵守上開交通規則謹慎行駛及超車，竟戊○○疏未
    注意遵守上揭交通安全規則之規定，遂在超車時，在該處之機（慢）車道內，自
    後追撞丙○○之腳踏車，使丙○○因而人、車倒地，並受有頭部損傷、腦水腫、
    呼吸衰竭及意識不清、無法脫離呼吸器之重大難治傷害（直至八十九年十二月十
    二日仍未能脫離人工呼吸器獨立呼吸）。戊○○在其犯罪被有偵查犯罪權限之機
    關及公務員發覺前，即請其友人甲○○向彰化縣警察局勤務指揮中心報案，並申
    告其犯罪事實，進而接受裁判。
二、案經被害人丙○○之配偶丁○○訴由彰化縣警察局彰化分局報請臺灣彰化地方法
    院檢察署檢察官偵查起訴。
      理  由
一、訊據被告戊○○（以下簡稱為被告）對其前開犯罪事實，已於偵、審中均坦承不
    諱。核與證人甲○○於偵查中所結證之情節大致相符，並有彰化縣警察局道路交
    通事故調查報告表乙紙、照片六張及彰化市秀傳紀念醫院診斷證明書二紙與彰化
    市漢銘醫院診斷證明書一紙附卷可稽。被告於本院審理時，雖辯稱被害人丙○○
    所騎乘之腳踏車後面無反光標誌，及有騎車會搖晃等二項過失。惟被告自警訊時
    起，以迄偵、審中，均坦承伊在超車之前，已見到被害人丙○○騎乘腳踏車在前
    往前行駛，其友人甲○○並已先超越被害人丙○○所騎乘之腳踏車。而反光標誌
    之設置，其目的無非係用來警示黑暗中行駛之後車。如本案被告既因該處設有路
    燈而事先目睹被害人丙○○騎乘腳踏車在前，則被害人丙○○有無違反道路交通
    規則第一百十九條第一項之規定，擅自變更裝置，及未保持反光裝置之良好與完
    整，顯與本案車禍之發生並無相當因果關係。另本案被害人丙○○於案發時，年
    齡已逾七十歲，如騎乘腳踏車上坡會有晃動，亦屬情理之常，在此情形，被告如
    欲超越其車，本更應謹慎行駛，況依卷附之彰化縣警察局道路交通事故調查報告
    表顯示，被害人丙○○被撞擊之地點亦在機（慢）車道內，顯見其並無違反道路
    交通規則騎乘腳踏車之情事，尚不能以其年老騎乘腳踏車，在上坡或會晃動，即
    認定其對本件車禍之發生具有過失。按汽車在同一車道行駛時，除擬超越前車外
    ，後車與前車之間應保持隨時可以煞停之距離；且駕駛人應注意車前狀況，並隨
    時採取必要之安全措施，此於道路交通安全規則第九十四條第一項、第三項分別
    定有明文。本案被告在騎乘重型機車駛行，並擬超越前車時，自應注意遵守上開
    規定。而依卷附之道路交通事故調查報告表所記載，被告肇事地點當時之光線、
    路況、視距均良好，亦無不能注意情事。詎被告能注意而不注意遵守上開規定以
    致肇事，則其對本件事故之發生，自堪認定具有過失。經本院將本案送請台灣省
    彰化縣區車輛行車事故鑑定委員會鑑定結果，亦認被告駕駛重機車未注意車前狀
    況為肇事原因，被害人丙○○騎乘腳踏車前行無肇事因素，此有上開鑑定意見書
    附卷可稽。足證被告上開所辯，尚無可採信。就被害人丙○○所受傷勢，經本院
    再予函查結果，彰化市漢銘醫院亦於八十九年十二月十二日以漢（院）字第八九
    一二○○八號函，覆稱：丙○○因頭部外傷併顱內與蛛蛛網膜下出血，一直處於
    深度昏迷，須長期仰賴呼吸器，其昏迷狀態已長達一年二個月，復原的可能性極
    低等情，此有上開函文附卷可稽，堪證被害人因此車禍，確受有頭部損傷、腦水
    腫、呼吸衰竭及意識不清、至今仍無法脫離呼吸器之重大難治傷害無疑。其所受
    上開重大難治之傷害，經核亦與被告上開過失行為具有相當因果關係。是本案被
    告之過失犯行已堪認定，應依法予以論科。
二、查本案被害人丙○○因被告之過失行為，已受有頭部損傷、腦水腫、呼吸衰竭及
    意識不清、無法脫離呼吸器等重大難治傷害，直至八十九年十二月十二日仍未能
    脫離人工呼吸器獨立呼吸，核其所受傷勢，自屬刑法第十條第四項第六款所規定
    之重傷害。是核被告所為，係犯刑法第二百八十四條第一項後段之過失致重傷罪
    。次查被告於犯罪後，在有偵查犯罪權限之機關或公務員發覺其犯罪之前，即央
    人向彰化縣警察局勤務指揮中心報案自首，並進而接受裁判，業經當時在場之證
    人甲○○結證屬實，並有彰化縣警察局受理案件記錄表影本乙份附卷足憑。被告
    此部分所為，與刑法第六十二條前段自首之規定相當，應依自首之規定減輕其刑
    。原審判決因而審酌被告過失之程度、被害人所受傷害及被告肇事後，尚未能妥
    與被害人家屬和解，賠償其損失，減輕其傷痛，犯後態度難謂良好等一切情狀，
    並依據刑事訴訟法第二百九十九條第一項前段、刑法第二百八十四條第一項後段
    、第六十二條前段、第四十一條（現已修正為刑法第四十一條第一項）、罰金罰
    鍰提高標準條例第一條前段、第二條等規定，量處被告有期徒刑六月，並諭知易
    科罰金之折算標準。其認事用法均無不合，量刑亦屬妥適。公訴人依據告訴人之
    請求提起上訴，指謫原審判決量刑過輕，請求本院將原審判決撤銷改判，其上訴
    為無理由，應予以駁回。
三、據上論斷，應依刑事訴訟法第三百六十八條，判決如主文。
本案經檢察官乙○○到庭執行職務。
中      華      民      國      九十      年      三      月  二十一    日
                                臺灣高等法院臺中分院刑事第三庭
                                      審判長法  官  方  艤  駐
                                            法  官  胡  忠  文
                                            法  官  廖  柏  基
右正本證明與原本無異。
不得上訴。
                                            書記官  柯  孟  伶
中      華      民      國    九十      年      三      月      二十二  日
附錄條文
刑法第二百八十四條
因過失傷害人者，處六月以下有期徒刑、拘役或五百元以下罰金。致重傷者，處一年
以下有期徒刑、拘役或五百元下罰金。
從事業務之人，因業務之過失傷害人者，處一年以下有期徒刑、拘役或一千元以下罰
金。致重傷者，處三年以下有期徒刑、拘役或二千元以下罰金。
                                                                        Ａ


司法院資訊處製作；財團法人民間司法改革基金會備份。
